臺灣宜蘭地方法院民事裁定              100年度監宣字第58號
聲  請  人  陳來全
相  對  人  陳呂素雲
上列聲請人聲請監護宣告事件，本院裁定如下：
    主  文
宣告陳呂素雲（女、民國○○○年○○月○日生、身分證統一編
號：Ｚ000000000號）為受監護宣告之人。
選定陳來全（男、民國○○年○月○日生、身分證統一編號：Ｚ
000000000號）為受監護宣告之人之監護人。
指定陳志強（男、民國○○○年○月○○日生、身分證統一編號
：Ｚ000000000號）為會同開具財產清冊之人。
聲請費用新臺幣壹仟元由受監護宣告之人負擔。
    理  由
一、本件聲請意旨略以：聲請人陳來全之妻陳呂素雲因精神疾病
    ，致不能為意思表示或受意思表示，或不能辨識其意思表示
    之效果，為此依法聲請對陳呂素雲為監護之宣告，並選定聲
    請人陳來全為陳呂素雲之監護人，同時指定陳呂素雲之子陳
    志強為會同開具財產清冊之人等語。
二、按對於因精神障礙或其他心智缺陷，致不能為意思表示或受
    意思表示，或不能辨識其意思表示之效果者，法院得因本人
    、配偶、4親等內之親屬、最近1年有同居事實之其他親屬、
    檢察官、主管機關或社會福利機構之聲請，為監護之宣告，
    民法第14條第1項定有明文。再法院為監護之宣告時，應依
    職權就配偶、4親等內之親屬、最近1年有同居事實之其他親
    屬、主管機關、社會福利機構或其他適當之人選定1人或數
    人為監護人，並同時指定會同開具財產清冊之人，民法第11
    11條第1項亦著有明文。法院選定監護人時，應依受監護宣
    告之人之最佳利益，優先考量受監護宣告之人之意見，審酌
    一切情狀，並注意下列事項：(一)受監護宣告之人之身心狀態
    與生活及財產狀況；(二)受監護宣告之人與其配偶、子女或其
    他共同生活之人間之情感狀況；(三)監護人之職業、經歷、意
    見及其與受監護宣告之人之利害關係；(四)法人為監護人時，
    其事業之種類與內容，法人及其代表人與受監護宣告之人之
    利害關係，民法第第1111條之1亦定有明文。
三、經查：
  (一)相對人於本院訊問時雖能回答其夫為陳來全及有吃早餐等問
    題，但就年齡、名字一事，竟答稱其名為陳阿雲，今年68歲
    等情，有訊問筆錄可稽，可見相對人認知能力顯然低落，有
    鑑定之必要。而相對人之精神、心智狀況，經財團法人天主
    教靈醫會羅東聖母醫院精神科醫師郭約瑟鑑定結果為：「四
    、結論：陳員未就學，不識字，原本擁有正常家庭與社會功
    能，與其夫平順撫養四位子女長大成人，自民國76年起，因
    精神分裂症病發，曾於林口長庚醫院精神科病房住院達兩個
    月。出院之後，因服藥不規則，以致病情起伏不定，而有慢
    性化傾向，自民國86年4月17日起開始於羅東聖母醫院精神
    科門診接受規則追蹤治療至今，之後病情較為穩定，但認知
    與自理生活功能則逐漸退化，於95年12月1日經醫師診斷合
    併有失智症，其曾於96年7月6日至13日期間，因尿道感染、
    慢性腎臟功能障礙及糖尿病而住院接受治療，近年來，其語
    言、記憶力、定向感及自理生活功能更加退化，無法獨自處
    理金錢、購物及料理家務等。鑑定時，其有明顯認知功能缺
    陷，此外其判斷力及解決問題能力不佳，在個人自理生活、
    人際互動等方面也有明顯困難，完全無數字觀念，且無法描
    述或理解其自身之任何財務狀況，已明顯無法處理其個人之
    事務，其臨床診斷為(一)慢性精神分裂症；(二)中度失智症。鑑
    定時，其精神已處於中度失智狀態，致完全不能為意思表示
    或受意思表示，不能辨識其意思表示之效果，且完全無法處
    理自身事務之程度。」，有該院100年11月14日天羅聖民字
    第0836號函所附精神鑑定報告書1件附卷可稽。因此，足認
    陳呂素雲現因慢性精神分裂症及中度失智症，而不能為意思
    表示或受意思表示及不能辨識其意思表示之效果。爰依首揭
    法條規定，宣告陳呂素雲為受監護宣告之人。
  (二)又聲請人陳來全為陳呂素雲之夫，係陳呂素雲之主要照顧者
    ，並已陳明願任受監護宣告人之監護人，另聲請人亦陳明相
    對人之子陳志強有意願擔任會同開具財產清冊之人。而經社
    工員訪視後評估結果為：「1.聲請人為受監護宣告之人配偶
    ，受監護宣告之人的生活及醫療照顧事務皆由聲請人負責，
    受監護宣告之人之財務，亦由聲請人協助管理；2.受監護宣
    告之人經醫師診斷為中度精神障礙，已領有身心障礙手冊，
    生活自理能力受限，目前與聲請人及聲請人長子，2名孫子
    等人同住，主要生活照顧由聲請人負責；3.經訪員實際訪視
    瞭解，聲請人住家環境及對監護宣告之人之照顧品質皆尚佳
    ，無明顯不利於受監護宣告之人之情況，聲請人及其子女亦
    無不當照顧受監護宣告之人之情事；4.以受監護宣告之人之
    實際生活情況等面向評估，聲請人適任監護人；5.會同開具
    財產清冊之人建議由長子陳志強擔任，因聲請人其他3名子
    女皆已出嫁且未共同生活，因此由同住長子提供協助，能提
    供聲請人即時性及可近性之協助。」等節，有侯元芳社會工
    作師事務所100年9月26日100芳社所字第1000250號函附之成
    年人之監護權訪視評估報告1件在卷可稽。因此，本院認聲
    請人具有監護其妻陳呂素雲之意願及能力，且可為受監護宣
    告之人之利益全力監護，故由聲請人擔任受監護宣告之人陳
    呂素雲之監護人，應合於受監護宣告之人陳呂素雲之最佳利
    益；另指定由陳呂素雲之子陳志強擔任會同開具財產清冊之
    人，亦能維護受監護宣告之人之最佳利益且利於執行會同開
    具財產清冊之責。
四、綜上，本院基於受監護宣告之人陳呂素雲之最佳利益，復查
    無不宜由聲請人陳來全監護受監護宣告之人陳呂素雲及由陳
    志強擔任會同開具財產清冊之人之法定事由，爰依法併予選
    定聲請人陳來全擔任受監護宣告之人陳呂素雲之監護人，並
    指定陳志強為會同開具財產清冊之人如主文。
五、依民事訴訟法第608條第1項，裁定如主文。
中    華    民    國   100    年    12    月    13    日
                  臺灣宜蘭地方法院家事法庭
                      法  官  陳映佐
以上正本與原本無異。
本裁定監護宣告部分不得抗告；如不服本裁定關於選定監護人及
指定會同開具財產清冊之人等部分，應於裁定送達後10日內向本
院提出抗告狀（應附繕本），並繳納抗告費新臺幣1,000元。
中    華    民    國   100    年    12    月    13    日
                      書記官  邱美龍